【裁判字號】    97,交聲,502
【裁判日期】    971229
【裁判案由】    聲明異議
【裁判全文】
臺灣屏東地方法院交通事件裁定         97年度交聲字第502號
原處分機關  交通部公路總局高雄區監理所屏東監理站
異  議  人
即受處分人  甲○○
上列異議人因違反道路交通管理處罰條例案件，對於交通部公路
總局高雄區監理所於中華民國96年12月12日所為之處分（原處分
案號：屏監違字第裁字第82-V00000000號）聲明異議，本院裁定
如下：
    主  文
原處分關於罰鍰新台幣肆萬玖仟伍佰元部分撤銷。
其餘異議駁回。
    理  由
一、本件異議意旨詳如附件聲明異議狀所載。
二、按汽車駕駛人，駕駛汽車經測試檢定，有酒精濃度超過規定
    標準之情形者，處新台幣（下同）1 萬5,000 元以上6 萬元
    以下罰鍰，並當場移置保管其車輛及吊扣其駕駛執照1 年；
    因而肇事致人受傷者，並吊扣其駕駛執照2 年，道路交通管
    理處罰條例第35條第1 項第1 款定有明文。又依民國94年2
    月5 日公布，95年2 月5 日施行之行政罰法第26條規定：「
    一行為同時觸犯刑事法律及違反行政法上義務規定者，依刑
    事法律處罰之。但其行為應處以其他種類行政罰或得沒入之
    物而未經法院宣告沒收者，亦得裁處之。前項行為如經不起
    訴處分或為無罪、免訴、不受理、不付審理之裁判確定者，
    得依違反行政法上之義務規定裁處之」；同法第1 條規定：
    「違反行政法上義務而受罰鍰、沒入或其他種類行政罰之處
    罰時，適用本法。但其他法律有特別規定者，從其規定」。
    因道路交通管理處罰條例第35條第1 項第1 款規定，係屬行
    政罰，且該條例關於一行為同時觸犯刑事法律及違反行政法
    上義務規定者，並無特別規定，是汽車駕駛人酒後駕駛汽車
    ，經測試檢定酒精濃度超過規定標準；同時亦涉有刑法第
    185 條之3 公共危險罪嫌時，道路交通管理處罰機關除依行
    政罰法第26條第1 項但書規定，得裁處其他種類行政罰外。
    關於罰鍰部分，即應先移送地方法院檢察署檢察官處理，除
    移送後，有行政罰法第26條第2 項所定不起訴等事由，得依
    規定裁處外，不得逕依道路交通管理處罰條例第35條第1 項
    第1款 規定，裁處罰鍰。
三、另按緩起訴期間內，有於期間內故意更犯有期徒刑以上刑之
    罪，經檢察官提起公訴；緩起訴前，因故意犯他罪，而在緩
    起訴期間內受有期徒刑以上刑之宣告；違背第253 條之2 第
    1 項各款之應遵守或履行事項等情形之一者，檢察官得依職
    權或依告訴人之聲請撤銷原處分，繼續偵查或起訴，刑事訴
    訟法第253 條之3 第1 項定有明文。揆諸行政罰法第26條規
    定之立法意旨，乃鑑於刑罰恆重於行政罰，如一行為同時違
    反行政罰、刑罰之規定，應優先適用刑罰規定，且經施以刑
    罰後，不得再施以行政罰，除刑罰無法達到相同或可代替之
    功能時，始可再施以行政罰，避免同一行為受到雙重評價處
    罰。而被告於緩起訴猶豫期間內，如有前開情事，檢察官仍
    得依職權或依告訴人之聲請，撤銷緩起訴處分。是在緩起訴
    期間屆滿，且緩起訴處分未經撤銷前，行為人是否終局免於
    刑罰，仍屬不確定，此時應待行為人因緩起訴而終局免於刑
    罰時，始可施以行政罰。否則如先貿然施以行政罰，嗣該緩
    起訴處分經撤銷後，將使受處分人同時遭受行政罰及刑事訴
    追之危險，顯與行政罰法第26條規定之立法意旨相違背。
四、經查，原處分機關所認定異議人即受處分人甲○○於96年2
    月23日下午4 時30分許，在屏東縣長治鄉○○路段，酒精濃
    度超過規定標準（呼氣酒精濃度每公升0.55毫克以上）因而
    致人受傷之違規事實，為異議人所不爭執，且有上開裁決書
    及屏東縣政府警察局舉發違反道路交通管理事件通知單附卷
    可參【其上所載違規事實分別為「汽車駕駛人酒精濃度超過
    規定標準（0.55以上）因而致人受傷」、「酒後駕車肇事，
    經委託屏東基督教醫院抽血酒測值為182.9mg/dl（肇事致人
    受傷）】；則異議人駕駛汽車經測試檢定，有酒精濃度超過
    規定呼氣酒精每公升0.55毫克之標準，因而肇事致人受之違
    規事實應堪認定。再者，異議人因於96年2 月23日下午3 時
    許，在屏東縣屏東市鹽埔鄉新圍村某養雞場與友人飲酒後，
    於已達不能安全駕駛動力交通工具之情形下，仍駕駛車牌號
    碼YI-7176 號自用小客車搭載蘇耀宗，於同日下午4 時30分
    許，行經屏東縣長治鄉○○路百利加油站前時，因受酒精影
    響，無法安全操控車輛，致不慎擦撞路燈，嗣經警方到場處
    理，並委託醫院對異議人抽血檢測酒精濃度，測得其血液中
    所含酒精濃度達182.8MG/DL（換算呼氣酒精濃度為每公升0.
    914 毫克），嗣經屏東縣警察局屏東分局以異議人涉犯刑法
    第185 條之3 服用酒類致不能安全駕駛動力交通工具而駕駛
    罪嫌為由，移送臺灣屏東地方法院檢察署檢察官後，經檢察
    官於96年4 月26日，以96年度偵字第2212號為緩起訴處分，
    緩起訴期間為2 年，並命異議人履行向公庫、指定之公益團
    體或地方自治團體支付新台幣（下同）6 萬元；又經原處分
    機關裁處罰鍰4 萬9,5000元，吊扣駕駛執照2 年及施以道路
    安全講習，其緩起訴期間為96年5 月23日起至98年5 月22日
    止等情，有交通部公路總局高雄區監理所屏東監理站違反道
    路交通管理事件裁決書、台灣屏東地方法院檢察署檢察官緩
    起訴處分書、臺灣高等法院被告前案紀錄表附卷可證。則依
    前開說明，本件緩起訴期間尚未屆滿，無法確認異議人是否
    終局免除刑罰，此時原處分機關除得依行政罰法第26條第1
    項但書規定，對異議人處以罰鍰以外之行政罰外。原處分機
    關就罰鍰部分，自應待緩起訴期間屆滿後，或確認異議人未
    遭受刑事訴追時，始得依行政罰法第26條第2 項規定，再裁
    罰異議人。否則異議人如遭撤銷緩起訴，將再受刑事訴追，
    而有違一事不兩罰原則。從而，原處分機關於緩起訴處分屆
    滿前，對異議人裁處罰鍰部分，即有違誤。是本件關於原處
    分裁處罰鍰49,500元部分之異議為有理由，應由本院予以撤
    銷，由原處分機關日後另循其他法定程序處理。至原處分機
    關裁處吊扣異議人駕駛執照2 年及施以道路安全講習部分，
    核與上開緩起訴處分命異議人應履行之義務種類迥異，是不
    論上開緩起訴處分是否確定，原處分機關均得依行政罰法第
    26條第1 項但書之規定，以其他異於檢察官緩起訴命履行事
    項種類之行政罰裁處異議人；是本件原處分機關裁處異議人
    吊扣駕照2 年，並應參加道安講習之處罰部分，於法有據，
    並無所謂「一事不二罰」之適用至明，異議人此部分主張，
    委無足採，應予駁回。
中    華    民    國    97    年    12    月    29    日
                  交通法庭      法  官  戴韻玲
以上正本證明與原本無異。
如不服本裁定應於裁定送達後五日內向本院提出抗告書狀敘述抗
告之理由抗告於臺灣高等法院高雄分院。
中    華    民    國    97    年    12    月    30    日
                                書記官   卓春成


司法院資訊處製作；財團法人民間司法改革基金會備份。
